【裁判字號】    98,事聲,33
【裁判日期】    980831
【裁判案由】    消債聲明異議
【裁判全文】
臺灣高雄地方法院民事裁定              98年度事聲字第33號
異  議  人  萬泰商業銀行股份有限公司
法定代理人  丁○○
異  議  人  臺灣銀行股份有限公司
法定代理人  丙○○
代  理  人  甲○○
相  對  人  乙○○
上列異議人與相對人間消費者債務清理事件，異議人對於民國98
年7 月27日本院97年度司執消債更字第6 號所為更生方案認可之
裁定提出異議，本裁定如下：
    主  文
異議駁回。
異議費用由異議人負擔。
    理  由
一、按消費者債務清理條例之制定，乃為使負債務之消費者得依
    本條例所定程序清理其債務，以調整其與債權人及其他利害
    關係人之權利義務關係，保障債權人之公平受償，謀求消費
    者經濟生活之更生，進而健全社會經濟之發展，消費者債務
    清理條例第一條訂有明文，故除有第63條所定之情形外，法
    院得斟酌裁量認可更生方案。次按，債務人有薪資、執行業
    務所得或其他固定收入，法院認更生方案之條件公允者，得
    不經債權人會議可決，逕依債務人之聲請或依職權以裁定認
    可更生方案。消費者債務清理條例（下稱消債條例）第64條
    第1 項定有明文。
二、本件異議意旨略以：(一)本件更生方案僅以相對人收入25,000
    元及及養育兒女責任為考量，未見相對人即債務人乙○○（
    下稱債務人）以兼職等積極作為戮力增加工作收入，且相對
    人若僅清償47% 之債務，即獲免責利益，將無法對理財不當
    之債務人有所警惕，且對債權人權益影響甚大。(二)債務人尚
    有勞動年數約15年得賺取報酬，如努力工作，日後非不能清
    理其債務。爰依法聲明異議等語。
三、經查：
  (一)本件債務人聲請更生最初所提出之初步更生方案為每月償還
    5,734 元，經司法事務官調查後，債務人提出每月1 期，共
    96期、每期清償12,290元之更生方案，已大幅提高其還款額
    度，且依債務人每月收入以25,000元計算，扣除債務人每月
    最低生活費用及扶養費13,264元等必要費用，僅餘11,736元
    ，其仍願每月清償12,290元，再參酌債務人願將所提更生方
    案之清償期延長為8 年乙節以觀，足徵債務人確有履行更生
    方案之誠意。衡諸上情，堪認債務人確已盡力清償，且債務
    人提出之更生方案還款金額佔債務總額47% ，亦已相當程度
    保障債權人之利益及公平受償之機會，並得謀求消費者經濟
    生活之更生，是本院認本件更生方案應屬公允。另依上揭更
    生方案，債務人之清償金額亦確高於聲請前2 年間可處分所
    得扣除自己及依法應受其扶養者所必要生活費用之數額。又
    債務人日後能另行兼職，而使於更生方案履行中是否有額外
    增加清償數額之可能，並非消債條例第63條、第64條所定得
    否認可更生方案之理由，亦非本院目前所能審認，是在異議
    人未能具體指出債務人有何消債條例第63條及第64條第2 項
    情事之情形下，異議人所為之異議，自無理由。
  (二)異議意旨另以：債務人年約50歲，距法定65歲退休年齡尚有
    15年，既有工作能力，自非不能償債云云。然此係對業已認
    定債務人不能清償債務之事實再予爭執，且主張債務人須工
    作還款之時間長達15年，亦明顯背於消債條例第53條第3項
    所定8 年之最終清償期限，是此部分之主張，亦非可採。
四、綜上，本院司法事務官斟酌債務人所提更生方案，每月1 期
    ，共96期、每期清償12,290元之更生方案，清償債務比例亦
    達47% ，而認其條件核屬公允、適當、可行。此外，又查無
    消債條例第63條或第64條第2 項所定不應認可之消極事由存
    在，乃逕依消債條例第64條第1 項裁定予以認可相對人所提
    更生方案，經核並無不合。從而，聲明人聲明異議，非有理
    由，應予駁回。
五、依消費者債務清理條例第15條、民事訴訟法第240 條之4第3
    項後段、第78條，裁定如主文。
中    華    民    國    98    年    8     月    31    日
                  民事第五庭  法  官  李育信
上為正本係照原本作成。
如不服本裁定，應於裁定送達後10日內，以書狀向本院提出抗告
，並繳納抗告費新臺幣1 千元。
中    華    民    國    98    年    8     月    31    日
                              書記官  林玉珊


司法院資訊處製作；財團法人民間司法改革基金會備份。
